【裁判字號】    90,苗簡,473
【裁判日期】    901130
【裁判案由】    侵權行為損害賠償
【裁判全文】
臺灣苗栗地方法院民事簡易判決  九十年度苗簡字第四七三號
    原      告  甲○○
    被      告  乙○○
右當事人間請求侵權行為損害賠償事件，本院判決如左：
    主    文
被告應給付原告新台幣肆萬參仟參佰伍拾壹元，及自民國九十年八月二十二日起至清
償日止，按年息百分之五計算之利息。
原告其餘之訴駁回。
訴訟費用由被告負擔三分之一，餘由原告負擔。
本判決第一項於原告以新台幣壹萬肆仟元為被告供擔保後，得假執行。
原告其餘假執行之聲請駁回。
    事實及理由
一、原告之聲明：
（一）被告應給付原告新台幣（下同）十四萬六千二百九十五元，及自起訴狀繕本送
      達翌日起至清償日止，按年息百分之五計算之利息。
（二）願供擔保，請准宣告假執行。
二、事實摘要：
    原告主張：被告於民國八十八年十一月三日下午一時五十分許，駕駛車牌號碼Ｂ
    六─五七九六號自小客車，沿省道台六線由南往北方向行駛，行經苗栗縣公館鄉
    福基村合泉餐廳前（即台六線十九公里六百公尺處）時，竟無故偏離車道，撞及
    同方向停在路邊之原告所有車牌號碼ＬＵ─三三三三號自小客車（下稱系爭自小
    客車），被告本應注意不得駛出路面邊線，且依當時之情形，亦非不能注意，詎
    其疏未注意而撞及系爭自小客車，造成系爭自小客車受損，經原告自行送往修車
    廠修理費用為十四萬六千二百九十五元（其中工資為二萬七千四百元、零件費用
    為十一萬八千八百九十五元），又本件車禍經台灣省竹苗區車輛行車事故鑑定委
    員會鑑定結果，認被告駕駛自小客車駛出路外撞擊停車為肇事原因，原告駕駛系
    爭自小客車路外停車被撞無肇事因素，爰依民法第一百八十四條侵權行為之法律
    關係，請求被告賠償前開金額及自起訴狀繕本送達翌日起至清償日止，按年息百
    分之五計算之法定遲延利息等語。被告則以：對原告所述肇事經過、警訊筆錄、
    肇事現場資料及前開鑑定結果均不予爭執，請求依法判決等語。
三、法院之判斷：
（一）原告起訴請求判令被告給付原告十五萬三千六百一十元，及自起訴狀繕本送達
      翌日起至清償日止，按年息百分之五計算之利息，繼於本院審理中於言詞辯論
      期日以言詞減縮聲明為被告應給付原告十四萬六千二百九十五元，及自起訴狀
      繕本送達翌日起至清償日止，按年息百分之五計算之利息，此係減縮應受判決
      事項之聲明，核與民事訴訟法第二百五十五條第一項第三款規定相符，應予准
      許，合先敘明。
（二）按因故意或過失，不法侵害他人之權利者，負損害賠償責任；又汽車、機車或
      其他非依軌道行駛之動力車輛，在使用中加損害於他人者，駕駛人應賠償因此
      所生之損害；民法第一百八十四條第一項前段、第一百九十一條之二前段分別
      定有明文。又除準備停車或臨時停車外，不得駛出路面邊線；另汽車行駛時，
      駕駛人應注意車前狀況，並隨時採取必要之安全措施；道路交通安全規則第九
      十七條第四款、第九十四條第三項亦分別定有明文。
（三）本件原告主張系爭自小客車受損修復之事實，業據其提出修護估價明細表、統
      一發票、行車執照影本等件為證，並經本院依職權向苗栗縣警察局苗栗分局調
      閱本件車禍之肇事現場資料，核屬相符，而被告駕駛自小客車本應注意車前情
      況，隨時採取必要之安全措施，且除準備停車或臨時停車外，不得駛出路面邊
      線，又當時天候為晴，路面乾燥無缺陷且無障礙物，並無不能注意之情事，被
      告竟疏未注意而肇事撞及停於路邊之系爭自小客車，其顯有過失。此外，本件
      車禍經台灣省竹苗區車輛行車事故鑑定委員會鑑定之結果，亦認為被告駕駛自
      小客車駛出路外撞擊停車為肇事原因，原告駕駛系爭自小客車路外停車被撞無
      肇事因素，有該鑑定委員會八十九年三月十七日竹鑑字第八九０一二六號函檢
      附鑑定意見書影本各乙份附卷可參，亦與本院前開認定結果相同，而被告亦當
      庭表示對原告所述肇事經過、警訊筆錄、肇事現場資料及前開鑑定結果均不予
      爭執，其過失應堪認定。原告所有之系爭自小客車受損既因被告之過失行為所
      致，二者間復有相當因果關係，自堪信原告之主張為真實，揆諸前揭說明，原
      告訴請被告賠償其因修復車輛所受損害，自無不合。
（四）次按不法毀損他人之物者，應向被害人賠償其物因毀損所減少之價額，民法第
      一百九十六條定有明文；又按物被毀損時，被害人除得依民法第一百九十六條
      請求賠償外，並不排除民法第二百十三條至第二百十五條之適用，依民法第一
      百九十六條請求賠償物被毀損所減少之價額，得以修復費用為估定之標準，惟
      修理材料以新品換舊品應予折舊，最高法院七十七年第九次民事庭會議決議可
      資參照。經查原告主張系爭自小客車因前揭車禍受損所支出之車損修理費用，
      其中工資為二萬七千四百元、零件費用為十一萬八千八百九十五元，共計十四
      萬六千二百九十五元之事實，有上開修護估價明細表、統一發票影本各乙份為
      證，而本院評估系爭自小客車所受損害情形，並依市場行情及當前工資水準等
      情，應認前揭修理費，並無滲水膨脹之虞，亦堪稱合理，自足憑採；又系爭自
      小客車係於八十四年六月二十三日領照使用，有汽車行車執照影本在卷可憑，
      至本件車禍發生時即八十八年十一月三日止，實際使用日數為四年四月又十二
      日，依前揭說明，以新品換舊品而更換之零件，即應予折舊，而依行政院（七
      九）財字第０六七０號、台（四五）財字第四一八０號令所頒之「固定資產耐
      用年數表」及「固定資產折舊率表」之規定，系爭自小客車（其他業用客車）
      之耐用年限為五年，再依財政部（五八）臺財稅發字第一０八三號發布之固定
      資產折舊採定率遞減法之計算方法，其每年應折舊千分之三六九，又參酌「營
      利事業所得稅結算申報查核準則」第九十五條第八項規定，固定資產折舊採用
      定率遞減法，以一年為計算單位，其使用期間未滿一年者，按實際使用月數相
      當於全年之比例計算之，不滿一月者，以月計，是上開零件部分之修理費十一
      萬八千八百九十五元，其折舊金額為十萬二千九百四十四元（118895×0.369=
      43872；《000000-00000》×0.369=27683；《000000-00000-00000》×0.369=
      17468；《000000-00000-00000-00008》×0.369=11023；《 000000-00000-
      00000-00000-00000》×0.369×5/12=2898；43872+27683+17468+11023+2898=
      102944，元以下四捨五入），應予扣除，是原告得請求之零件部分修理費用為
      一萬五千九百五十一元（000000-000000=15951），另工資部分為二萬七千四
      百元，合計損害即為四萬三千三百五十一元。從而原告基於侵權行為損害賠償
      之法律關係，請求被告給付系爭自小客車之修復費用四萬三千三百五十一元，
      及自起訴狀繕本送達翌日即九十年八月二十二日起至清償日止，按年息百分之
      五計算之法定遲延利息部分，尚非無據，應予准許，逾此部分之請求，即無理
      由，應予駁回。
四、本件原告陳明願供擔保聲請宣告假執行，就其勝訴部分經核並無不合，爰酌定相
    當擔保金額併准許之。至原告敗訴部分，其假執行之聲請已失所附麗，應予駁回
    。
五、結論：本件原告之訴為一部有理由，一部無理由，依民事訴訟法第四百三十六條
    第二項、第七十九條但書、第三百九十條第二項，判決如主文。
中      華      民      國    九十    年      十一      月     三十     日
                                  臺灣苗栗地方法院苗栗簡易庭
~B法      官  邱光吾
右為正本，係照原本作成。
如對本判決上訴，須於判決送達後廿日內向本院提出上訴狀。
~B法院書記官  劉秋雯
中      華      民      國    九十    年      十一      月     三十     日


司法院資訊處製作；財團法人民間司法改革基金會備份。
